【裁判字號】    95,訴,1847
【裁判日期】    951123
【裁判案由】    毒品危害防制條例
【裁判全文】
臺灣高雄地方法院刑事判決              95年度訴字第1847號
公  訴  人  臺灣高雄地方法院檢察署檢察官
被      告  甲○○
上列被告因違反毒品危害防制條例案件，經檢察官提起公訴（95
年度毒偵字第2251、2382、2430號），本院改依簡式審判程序判
決如下：
    主  文
甲○○連續施用第一級毒品，累犯，處有期徒刑壹年肆月。扣案
海洛因壹包（不含包裝袋，淨重零點零肆公克）、殘留海洛因針
筒針筒貳支、夾鏈袋壹只、塑膠鏟子壹只，均沒收銷燬；盛裝上
開海洛因包裝袋壹只，沒收之。
    事  實
一、甲○○前於民國90年間因施用毒品違反毒品危害防制條例案
    件，經臺灣高雄地方法院檢察署聲請強制戒治並起訴，嗣依
    本院91年度毒聲字第6178號裁定強制戒治，於民國91年11月
    24日強制戒治期滿，並經本院90年度訴字第2902號判處有期
    徒刑10月確定，另於91年間復因施用毒品案件，經本院91年
    度訴字第3692號判處有期徒刑1 年確定，二罪接續執行經合
    併計算假釋期間，於93年9 月10日假釋付保護管束出監，於
    同年10月30日保護管束期滿執行完畢。詎其仍未戒除毒品，
    在上開強制戒治期滿後5 年內，於95年1 月13日某時許起至
    同年3 月1 日某時止，在高雄市○○區○○路154 巷15號住
    處內，以將海洛因放入針筒摻水施打之方式，每2 、3 日1
    次之頻率，連續施用海洛因多次，嗣分別於附表所示之時地
    ，為警查獲，並扣得甲○○所有之附表所示之海洛因等物，
    另得甲○○同意後採集其尿液送鑑，結果均呈海洛因代謝物
    嗎啡陽性反應，始悉上情。
二、案經高雄市政府警察局苓雅分局、楠梓分局、高雄縣政府警
    察局岡山分局報告臺灣高雄地方法院檢察署檢察官偵查起訴
    。
    理  由
一、本件被告甲○○所犯為死刑、無期徒刑、最輕本刑為3 年以
    上有期徒刑以外之罪，其於準備程序進行中，就被訴事實為
    有罪之陳述，經受命法官告知簡式審判程序之旨，並聽取當
    事人之意見後，本院合議庭裁定由受命法官獨任進行簡式審
    判程序，合先敘明。
二、被告前於90年間因施用毒品違反毒品危害防制條例案件，經
    臺灣高雄地方法院檢察署聲請強制戒治並起訴，嗣依本院91
    年度毒聲字第6178號裁定強制戒治，於91年11月24日強制戒
    治期滿，有臺灣高等法院被告前案紀錄表在卷可稽其於強制
    戒治期滿後5 年內，再為本次施用毒品犯行，應依法論科。
三、上揭事實，業據被告坦承不諱；佐以其於為警查獲後採集之
    尿液經鑑定，結果均呈嗎啡陽性反應，分別有高雄市立凱旋
    醫院95年1 月24日、95年3 月16日濫用藥物尿液檢驗報告、
    台灣檢驗科技股份有限公司95年3 月3 日KＺ000000000000號
    濫用藥物尿液檢驗報告各1 紙在卷足憑，扣案白色粉末1 包
    ，經鑑定後，確含第一級毒品海洛因成分，有法務部調查局
    95年4 月26日調科壹字第220023005 號鑑定通知書1 紙可稽
    ；針筒2 支、夾鏈袋1 只、塑膠鏟子1 只，經鑑定後均呈海
    洛因陽性反應，亦有高雄醫學大學附設中和紀念醫院95 年6
    月20日0000-000、0000-000、0000-000、0000-000號檢驗報
    告附卷可參。此外，海洛因於人體內會水解為嗎啡，再循嗎
    啡代謝方式排出體外，亦經行政院衛生署80年以056954 號
    函釋明確。被告自白與事實相符，事證明確，其犯行足堪認
    定，應依法論科。
四、按海洛因為毒品危害防制條例第2 條第2 項第1 款所規定之
    第一級毒品，是核被告所為，係犯同條例第10條第1 項之施
    用第一級毒品罪。其施用第一級毒品前後持有毒品之低度行
    為，為其施用毒品之高度行為所吸收，不另論罪。被告行為
    後，刑法第56條連續犯之規定，業於94年1 月7 日修正公布
    刪除，並於95年7 月1 日施行，則被告之犯行，因行為後新
    法業已刪除連續犯之規定，此刪除雖非犯罪構成要件之變更
    ，但顯已影響行為人刑罰之法律效果，自屬法律有變更，依
    新法第2 條第1 項規定，比較新、舊法結果，仍應適用較有
    利於被告之行為時法律即舊法論以連續犯（最高法院95年第
    8 次刑事庭會議決議參照）。被告先後多次施用第一級毒品
    之犯行，時間緊接，方法相同，所犯係構成要件相同之罪名
    ，顯係基於概括犯意反覆為之，應依廢止前刑法第56條連續
    犯規定論以一罪，並加重其刑。另被告曾於90年間因違反毒
    品危害防制條例案件，經本院90年度訴字第2902號判處有期
    徒刑10月確定，另於91年間復因施用毒品案件，經本院91年
    度訴字第3692號判處有期徒刑1 年確定，二罪接續執行經合
    併計算假釋期間，於93年9 月10日假釋付保護管束出監，於
    同年10月30日保護管束期滿執行完畢，有臺灣高等法院被告
    前案紀錄表在卷可稽，其於有期徒刑執行完畢後5 年以內再
    故意犯本件有期徒刑以上之罪，不論依修正前之刑法第47條
    ，或修正後之刑法第47條第1 項之規定，均構成累犯，對被
    告而言並無有利或不利之情形，自不生新舊法比較之問題，
    應逕依修正前之刑法第47條，論以累犯，並加重其刑，並依
    刑法第70條之規定，遞加重之。爰審酌被告前因毒品危害防
    制條例案件，經強制戒治、刑之執行，且甫因94年1 月間之
    施用毒品犯行，經本院94年度訴字第1087號於94年4 月8 日
    判處有期徒刑1 年6 月，嗣經臺灣高等法院高雄分院94年度
    上訴字第1464號於95年3 月1 日駁回上訴確定（與本件無連
    續犯關係），詎其仍未能徹底戒絕毒品，顯見其無戒毒悔改
    之意，惟念犯後坦承犯行，且其施用毒品僅自戕一己之身體
    健康，尚未對他人造成危害等一切情狀，量處如主文所示之
    刑。扣案海洛因1 包，係第一級毒品，殘留海洛因之注射針
    筒2 支、夾鏈袋1 只、塑膠鏟子1 只，經鑑定後均殘留第一
    級海洛因，有如前述，因該等物品與殘留之海洛因無法析離
    ，應將整體視同毒品，故上開扣案物均應依毒品危害防制條
    例第18條第1 項前段之規定，宣告沒收併銷燬之。又盛裝上
    開海洛因之空包裝袋1 只，因已經法務部調查局就之與盛裝
    之第一級毒品海洛因分別鑑析其重量，應可視為與第一級毒
    品分離之物，然該包裝袋，係被告為施用毒品時用以保存且
    便於攜帶毒品之用，爰依刑法第38條第1 項第2 款之規定，
    併予宣告沒收。
據上論斷，應依刑事訴訟法第273 條之1 第1 項、第299 條第1
項前段，毒品危害防制條例第10條第1 項、第18條第1 項前段，
廢止前刑法第56條、修正前刑法第47條、刑法第11條、第38 條
第1 項第2 款，判決如主文。
本案經檢察官乙○○到庭執行職務。
中    華    民    國    95    年    11    月    23    日
                  刑事第一庭    法  官  陳宛榆
以上正本證明與原本無異。
如不服本判決，應於判決送達後10日內，向本院提出上訴狀。
中    華    民    國    95    年    11    月    23    日
                                書記官  劉企萍
附錄本判決論罪之法條
毒品危害防制條例第10條
施用第一級毒品者，處 6 月以上 5 年以下有期徒刑。
施用第二級毒品者，處 3 年以下有期徒刑。
附表
┌──┬───────┬─────────┬─────┐
│編號│查獲時間、地點│扣案物            │採尿結果  │
├──┼───────┼─────────┼─────┤
│ 1  │95年1 月14日上│無。              │嗎啡陽性。│
│    │午9 時45分許，│                  │          │
│    │於高雄縣大寮鄉│                  │          │
│    │光明路產業道路│                  │          │
│    │旁。          │                  │          │
├──┼───────┼─────────┼─────┤
│ 2  │95年2 月14日晚│殘留海洛因針筒1 支│嗎啡陽性。│
│    │上10時許，在高│、殘留海洛因夾鏈袋│          │
│    │雄縣燕巢鄉橫山│1 只。            │          │
│    │村橫山路30號前│                  │          │
│    │。            │                  │          │
├──┼───────┼─────────┼─────┤
│ 3  │95年3 月2 日上│海洛因1 包（空包裝│嗎啡陽性。│
│    │午10時40分許，│袋重0.23公克，淨重│          │
│    │在高雄市○○路│0.04公克）、殘留海│          │
│    │（楠陽橋旁）。│洛因針筒1 支、殘留│          │
│    │              │海洛因塑膠鏟子1 只│          │
│    │              │。                │          │
└──┴───────┴─────────┴─────┘


司法院資訊處製作；財團法人民間司法改革基金會備份。
